【裁判字號】    95,訴,639
【裁判日期】    951030
【裁判案由】    違反毒品危害防制條例
【裁判全文】
臺灣屏東地方法院刑事判決               95年度訴字第639號
公  訴  人  臺灣屏東地方法院檢察署檢察官
被      告  甲○○
上列被告因違反毒品危害防制條例案件，經檢察官提起公訴（9
5年度毒偵字第852號），及移送併辦（95年度毒偵字第1435號）
，嗣被告於本院準備程序進行中先就被訴事實為有罪之陳述，本
院告知被告簡式審判程序之旨，並聽取當事人之意見後，裁定改
由受命法官獨任依簡式審判程序審理，本院判決如下：
    主  文
甲○○施用第一級毒品，累犯，處有期徒刑壹年貳月，扣案如附
表編號一所示之海洛因沒收銷燬之，扣案如附表編號二至四所示
之物均沒收銷燬之，扣案如附表編號五所示之物，沒收之。
    事  實
一、甲○○前因施用第一級毒品海洛因及第二級毒品安非他命案
    件，經臺灣屏東地方法院檢察署檢察官起訴並聲請強制戒治
    ，經臺灣高等法院高雄分院以91年度上訴字第931 號判處應
    執行有期徒刑1 年2 月，另經本院裁定送強制戒治，戒治部
    分於91年7 月11日停止戒治出所；嗣因於所餘戒治期間並付
    保護管束之期間內，再因施用第一級毒品海洛因及第二級毒
    品安非他命案件，經撤銷停止戒治，於92年7 月1 日期滿執
    行完畢，起訴部分則經本院以92年訴字第205 號判處有期徒
    刑1 年與7 月，應執行有期徒刑1 年6 月，與上開1 年2 月
    之徒刑合併執行，於94年6 月17日縮短刑期假釋出監，94年
    12 月27 日縮刑期滿以已執行論。詎仍未戒除吸食毒品之惡
    習，復基於施用第一級毒品海洛因之概括犯意，自95年4 月
    間之某日起至同年8 月23日9 時30分許止，以二至三天左右
    一次之頻率，在屏東縣潮州鎮○○路18之2 號住處房間內或
    屏東縣萬丹鄉○○村○○路立育幼稚園前等處，以注射針筒
    摻水注射於手臂上之方式，施用第一級毒品海洛因多次。嗣
    為警分別：
（一）於95年5 月12日9 時許，持本院95年聲搜字第454 號搜索
      票在屏東縣潮州鎮○○路18之2 號住處查獲，並扣得如附
      表編號一所示之第一級毒品海洛因1 包（淨重0.4 公克、
      空包裝重0.24公克）、附表編號二、三所示之注射針筒。
（二）於95年8 月23日10時30分許，在屏東縣萬丹鄉○○村○○
      路立育幼稚園前，因形跡可疑而對其盤查，經其同意驗尿
      而查知上情，並經其同意搜得如附表編號四、五所示之物
      品。
二、案經屏東縣警察局潮州、屏東分局報請臺灣屏東地方法院檢
    察署檢察官偵查起訴。
    理  由
壹、程序部份
一、按除被告所犯為死刑、無期徒刑、最輕本刑為3 年以上有期
    徒刑之罪或高等法院管轄第一審案件者外，於法院行準備程
    序進行中，被告先就被訴事實為有罪之陳述時，審判長得告
    知被告簡式審判程序之旨，並聽取當事人、代理人、辯護人
    及輔佐人之意見後，裁定進行簡式審判程序；且受命法官行
    準備程序，與法院或審判長有同一之權限；又簡式審判程序
    之證據調查，不受刑事訴訟法第159 條第1 項、第161 條之
    2 、第161 條之3 、第163 條之1 及第164 條至第170 條規
    定之限制，刑事訴訟法第273 條之1 第1 項、第279 條第2
    項前段、第273 條之2 分別定有明文。被告甲○○所為係犯
    死刑、無期徒刑、最輕本刑為3 年以上有期徒刑以外之罪，
    其於準備程序中就被訴事實為有罪之陳述，經受命法官告知
    簡式審判程序之旨，並聽取公訴人、被告之意見後，本院合
    議庭認為適宜由受命法官獨任進行簡式審判程序，依刑事訴
    訟法第273 條之1 第1 項規定，裁定由受命法官獨任進行審
    判程序，合先敘明。
貳、實體部分
一、訊據被告甲○○對於上揭犯罪事實均坦承不諱，復查：
（一）經警分別於查獲被告當日10時、12時25分所採之尿液送驗
      結果，係呈嗎啡陽性反應，此有毒品案件嫌疑人尿液採證
      編號姓名對照表2 份、台灣檢驗科技股份有限公司95年5
      月24日編號KＺ000000000000號與95年9 月7 日編號KＺ0000
      00000000號濫用藥物尿液檢驗報告各1 份在卷可稽。
（二）此外，扣案之如附表編號一所示之毒品確屬第一級毒品海
      洛因無訛，此有法務部調查局95年6 月16日調科壹字第24
      0004195 號鑑定通知書1 份在卷可稽；又本件尚有如附表
      編號二至四所示之注射針筒扣案可稽，又該等物品經送鑑
      定，亦確認其上含有第一級毒品海洛因之殘留，此分別有
      高雄醫學大學附設中和紀念醫院95年8 月25日編號0000-0
      00號及0000-000號，95年10月11日編號9510-10 檢驗報告
      各1 份附卷可參，核與被告施用本件第一級毒品海洛因所
      使用之物相符，益見被告確有施用第一級毒品海洛因無誤
      。
（三）再查甲○○前經本院裁定送強制戒治，戒治部分於91年7
      月11日停止戒治出所，嗣因於所餘戒治期間並付保護管束
      之期間內，再因施用第一級毒品海洛因及第二級毒品安非
      他命案件，經撤銷停止戒治，於92年7 月1 日期滿執行完
      畢之事實，有臺灣高等法院被告全國前案紀錄表1 份在卷
      可按。是被告於強制戒治執行完畢釋放後5 年內再犯施用
      毒品之罪甚明。
（四）綜上所述，被告前曾犯施用毒品，且於強制戒治執行完畢
      釋放後，5 年內再犯本件施用毒品，事證應屬明確，其犯
      行應堪認定。
二、論罪科刑：
（一）查海洛因屬毒品危害防制條例第2 條第2 項第1 款所規定
      之第一級毒品，核被告所為，係犯毒品危害防制條例第10
      條第1 項施用第一級毒品罪。被告持有毒品，復進而施用
      ，其持有毒品之低度行為，為施用毒品之高度行為所吸收
      ，均不另論罪。
（二）被告雖先後多次施用第一級毒品海洛因，然基於下列理由
      ，應認其屬集合犯，而得評價為一罪：
    1.所謂「集合犯」者，乃指刑事法若干犯罪行為態樣，本質
      上原具有反覆、延續實行之特徵，立法時既予特別歸類，
      定為犯罪構成要件之行為要素，則行為人基於概括之犯意
      ，在密切接近之一定時、地持續實行之複次行為，倘依社
      會通念，於客觀上認為符合一個反覆、延續性之行為觀念
      者，於刑法評價上，即應僅成立一罪。學理上所稱「集合
      犯」之職業性、營業性或收集性等具有重複特質之犯罪均
      屬之（最高法院95年度台上字第1079號判決參照）。
    2.依毒品危害防制條例第2 條第1 項所規定之「毒品」的定
      義，可知毒品，乃具有成癮性、濫用性及對社會危害性之
      麻醉藥品。故施用毒品者，往往因施用毒品具有成癮之特
      性，是反覆成習之施用行為才是構成要件違反之典型與常
      態，單一次之施毒行為毋寧說是例外；準此，「施用」即
      屬此類犯罪之常態，倘認「施用」，為數罪評價，恐與刑
      罰之過度評價禁止原則相悖。基此，於刑法評價上，毒品
      危害防制條例第10條「施用」毒品罪，自應屬上開本質上
      原具有反覆、延續實行之特徵，立法予以特別歸類，定為
      犯罪構成要件之行為要素之「集合犯」之實質一罪。
    3.而本件被告於81年、83年、84年、87年、91年，除在監執
      行之時間外，幾乎均因施用毒品而遭觀勒、戒治與徒刑之
      處遇，即使經送觀勒、強制戒治釋放後，竟又於95年4 月
      間再行犯下本件，此有臺灣高等法院被告全國前案紀錄表
      1 份在卷可按。故其經過觀察、勒戒、強制戒治等戒除毒
      癮之保安處分，及徒刑執行等刑事處遇方式助其戒斷毒癮
      後，猶再犯本件施用毒品案件，足見原所據以實施之治療
      程序，顯然不能收其實效；復被告於本院準備程序中自承
      ：平均二至三天就要吸食一次海洛因（見本院卷第51頁背
      面95年10月16日準備程序筆錄），更足見被告除施用毒品
      成癮，而有施用毒品之犯罪倚賴外，亦係基於概括之犯意
      ，而於密切之時、地反覆延續實行施用毒品之犯罪，依社
      會一般客觀上之觀察，符合一個反覆、延續性之行為觀念
      ，揆諸前揭說明，被告所為應論以「集合犯」型態，而僅
      得受一次之刑法評價。
    4.起訴意旨雖認本件被告多次施用毒品之行為屬連續犯，然
      本件被告犯行應屬集合犯已如前述，併案意旨此部認定容
      有誤會。
    5.又被告所為數次施用毒品之數行為，既跨越刑法修正前後
      之新舊法，其中雖部分行為在舊法時期，部分行為在新法
      施行以後，然被告之施用毒品行為既如前所述屬「集合犯
      」之行為類型，自應直接依最後行為時之修正後刑法法律
      處斷，而不發生行為後法律變更問題，合先敘明。
（三）被告如前事實欄一、所述之前科，有臺灣高等法院被告全
      國前案紀錄表1 份在卷可憑，於5 年內故意再犯有期徒刑
      以上之本件，應依刑法第47條第1 項規定，論以累犯，並
      依法加重其刑。爰審酌被告施用毒品，足以戕害其身心，
      滋生其他犯罪，惡化治安，嚴重損及公益，且被告前屢經
      觀察勒戒、強制戒治與徒刑執行，竟再為本件施用毒品犯
      行，顯見其不思悔改，自制力亦顯不佳；惟另考量被告於
      犯後即能坦承犯行，而其施用毒品行為於本質上係屬自我
      戕害行為，反社會性之程度應屬較低等一切情狀，酌情量
      處如主文所示之刑，以資懲儆。
三、扣案之如附表編號一所示第一級毒品海洛因，為毒品危害防
    制條例第2 條第2 項第1 款第一級毒品，屬違禁物，應依毒
    品危害防制條例第18條第1 項前段規定沒收銷燬之；至包裝
    毒品之空包裝袋，因其上之海洛因已沾附於包裝袋上而難以
    分離，亦應視為毒品，均應依同條例第18條第1 項前段之規
    定，宣告沒收銷燬之，至鑑驗耗損之毒品因已滅失，自無庸
    宣告沒收銷燬，併此敘明。至扣案如附表編號二至四所示之
    物品，經鑑定均含有第一級毒品海洛因之殘留，有高雄醫學
    大學附設中和紀念醫院95年8 月25日編號0000-000號及0000
    -000號，95年10月11日編號9510-10 檢驗報告各1 份附卷可
    參，因客觀上均已無法與殘留之海洛因完全析離，應視同毒
    品，依毒品危害防制條例第18條第1 項前段之規定沒收銷燬
    之。另扣案如附表編號五所示之注射針筒1 支，經被告於警
    詢中自承為其所有，然未用過，是用來施用毒品所用之物（
    見屏警分偵字第0950044662號卷第4 頁95年8 月23日警詢筆
    錄），爰依刑法第38條第1 項第2 款併與宣告沒收。
據上論斷，應依刑事訴訟法第273 條之1 第1 項、第299 條第1
項前段，毒品危害防制條例第10條第1 項、第18條第1 項前段，
刑法第11條、第47條第1 項、第38條第1項第2款，判決如主文。
本件經檢察官潘國威到庭執行職務。
中    華    民    國    95    年    10    月    30    日
                  刑事第一庭    法  官  羅培毓
以上正本證明與原本無異。
如不服本判決應於收受本判決送達後十日內向本院提出上訴書狀
，其未敘述上訴理由者，並得於提起上訴後十日內向本院補提理
由書狀（均須按他造當事人之人數附繕本）「切勿逕送上級法院
」
中    華    民    國    95    年    10    月    30    日
                                書記官  張儷薾
附錄本判決論罪科刑法條：
毒品危害防制條例第10條
施用第一級毒品者，處六月以上五年以下有期徒刑。
附表：
┌──┬─────────┬───┬────────────┐
│編號│ 物            品 │數  量│  檢   驗    結    果   │
├──┼─────────┼───┼────────────┤
│ 一 │海洛因            │ 1包  │陽性（淨重0.4 公克、空包│
│    │                  │      │裝重0.24公克）。        │
│    │                  │      │法務部調查局95年6 月16日│
│    │                  │      │調科壹字第240004195 號鑑│
│    │                  │      │定通知書。              │
│    │                  │      │                        │
├──┼─────────┼───┼────────────┤
│ 二 │注射針筒          │ 1支  │呈海洛因陽性反應。      │
│    │                  │      │高雄醫藥大學附設中和紀念│
│    │                  │      │醫院95年8月25 日編號9508│
│    │                  │      │ -501號檢驗報告         │
│    │                  │      │                        │
├──┼─────────┼───┼────────────┤
│ 三 │注射針筒          │ 1支  │呈海洛因陽性反應。      │
│    │                  │      │高雄醫藥大學附設中和紀念│
│    │                  │      │醫院95年8 月25日編號9508│
│    │                  │      │-502號檢驗報告          │
│    │                  │      │                        │
├──┼─────────┼───┼────────────┤
│ 四 │注射針筒          │ 1支  │呈海洛因陽性反應。      │
│    │                  │      │高雄醫藥大學附設中和紀念│
│    │                  │      │醫院95年10月11日編號9510│
│    │                  │      │ -10號檢驗報告          │
│    │                  │      │                        │
├──┼─────────┼───┼────────────┤
│ 五 │注射針筒          │ 1支  │無任何毒品反應。        │
│    │                  │      │高雄醫藥大學附設中和紀念│
│    │                  │      │醫院95年10月11日編號9510│
│    │                  │      │ -11號檢驗報告          │
│    │                  │      │                        │
└──┴─────────┴───┴────────────┘


司法院資訊處製作；財團法人民間司法改革基金會備份。
